
---
title: "<center><div class='mytitle'>R Markdown izveštaj</div></center>"
author: "<center><div class='mysubtitle'>Petar Bursać, Milutin Pejović</div></center>"
output:
  html_document:
      css: style.css
      toc: FALSE
      includes: 
        before_body: header.html
---

<br><br>

<div class="mycontent">


```{r echo = FALSE, message=FALSE, warning=FALSE}
# devtools::install_github("thomasp85/ggforce")
library(tidyverse)
library(magrittr)
library(DT)
library(ggplot2)
library(remedy)
library(here)
library(ggplot2)
library(gridExtra)
library(ggpubr)
library(lattice)
library(plotly)
library(ggforce)
library(ggthemes)
library(ggrepel)
```


```{r include = FALSE}
# source("./bin/chunk-options.R")
```


```{r include = FALSE, eval = FALSE}
<style>
  body {
    text-align: justify}
</style>
  
```


# R markdown izveštaj sa slikom
***

`Rmarkdown` je okruženje u okviru `R` programskog jezika koje nam omogućava da kreiramo dokumente koji objedinjuju R kod, rezultate koda i prateći tekst. U okviru `Rmarkdown`-a moguće je kreirati različite dokumente u različitim formatima, kao što su html, pdf, word, prezentaciju itd. 

`Rmarkdown` je prevashodno namenjen da:

1.  Da omogući lakšu komunikaciju između onoga ko radi na rešavanju nekog problema i onoga ko će da donese odluku na osnovu rezultata, omogućavajući onome ko donosi odluke da se fokusira na rezultate i tekst, a ne na kod. 

1.  Da omogući komunikaciju između ljudi (uključujući i budućeg tebe) tako što će kod biti praćen određenim tekstom koji će objašnjavati kako se došlo do određenih rezultata.
    
1.  Da omogući bolju dokumentaciju onoga što je urađeno.





<br><br><br>
</div>