---
title: "Vezba Nivelmanski vlakovi"
author: "Dusan Lazic"
date: "12/7/2020"
output: word_document
---

```{r setup, include=FALSE}
knitr::opts_chunk$set(echo = TRUE)
library(tidyverse)
merenja <- read.table(file = "D:\\Fakultet\\MASTER_PRVA_GODINA\\Nauka o podacima u R-u\\Vezbe\\Vezba_4\\niv_merenja.xlsx", header = TRUE, sep = ",", stringsAsFactors = FALSE)

```

## Задатак

У оквиру овог задатка потребно је на основу података мерења која су дата у **Microsoft Office Excel** формату срачунати висинске разлике у нивелманској мрежи.Подаци мерења су експортовани из тоталне станице. Сваки **sheet** документа из кога се преузимају подаци за рачунање садржи мерења обављена у једном нивелманском влаку.

## Решење

Задатак се решава тако што се проблем подели на вишсе мањих делова и касније састави. Од свих тих мањих решења, прави се једна велика функција, која ће у целости решавати задатак.

Прва замисао је да се у оквиру једног **sheet**-а мерења одвоје по станицама и то се ради функцијом:

```{r, eval = FALSE}
merenja$stanica <- factor(rep(1:(dim(merenja)[1]/4), each = 4))
```

Након тога се мерења поделе у листи према фактору који им је малочас додељен:

```{r, eval = FALSE}
merenja_list <- split(merenja, merenja$stanica)
```

За рачунање је потребна нова табела и њу правимо функцијом:

```{r, eval = FALSE}
merenja_df <- data.frame(od = rep(NA, length(merenja_list)), 
                          do = rep(NA, length(merenja_list)), 
                          dh = rep(NA, length(merenja_list)), 
                          duzina = rep(NA, length(merenja_list)))
```

Сада ту табелу треба попунити. Она ће се попуњавати на основу класичног израза за рачунање висинских разлика, с тим што ће се користити петља која ће проћи кроз све чланове претходно направљене листе:

```{r, eval = FALSE}
for(i in 1:length(merenja_list)){
  merenja_df$od[i] <- as.character(merenja_list[[i]]$tacka[1])
  merenja_df$do[i] <- as.character(merenja_list[[i]]$tacka[2])
  merenja_df$dh[i] <- ((merenja_list[[i]]$merenje[1]-merenja_list[[i]]$merenje[2])+(merenja_list[[i]]$merenje[4]-merenja_list[[i]]$merenje[3]))/2
  merenja_df$duzina[i] <- sum(merenja_list[[i]]$duzina)/2 
}
```

Када имамо висинске разлике, остало је "само" да их сумирамо. Потребно је на почетку унети који репери учествују у том влаку који срачунавамо. Идеја је да се већ постојећој табели **merenja_df** додају колоне **isReperOD** и **isReperDO** који ће нам говорити да ли се репер налази у колони Од или До, како би знали одакле докле треба сумирати висинске разлике.

```{r, eval = FALSE}
merenja_df$isReperOD <- merenja_df$od %in% reperi
merenja_df$isReperDO <- merenja_df$do %in% reperi
```

Како би убацивали податке у нову табелу **merenja_df_sum**, потребно је имати индексе тих позиција у колонама **isReperOD** и **isReperDO**:

```{r, eval = FALSE}
#indeks pozicije "od" repera,
ind.od <- which(merenja_df$isReperOD == T)
# indeks pozicije "do" repera
ind.do <- which(merenja_df$isReperDO == T)

```

Након тога је потребно проћи петљом кроз те индексе и направити колоне у викду вектора и касније их убацити у коначну табелу:

```{r, eval = FALSE}
# broj vis razlika izmedju repera
ndh = sum(merenja_df$isReperOD)

# Visinske razlike

# Naziv "od" repera
od <- merenja_df$od[ind.od]

# Naziv "do" repera
do <- merenja_df$do[ind.do]

# Racunanje visinskih razlika od repera do repera
dh <- rep(NA, ndh)

for(i in 1:ndh){
  dh[i] <- sum(merenja_df$dh[ind.od[i]:ind.do[i]])
}

# Racunanje broja stanica od repera do repera
n <- rep(NA, ndh)

for(i in 1:ndh){
  n[i] <- length(ind.od[i]:ind.do[i])
}

# Racunanje duzina od repera do repera
duzina <- rep(NA, ndh)

for(i in 1:ndh){
  duzina[i] <- sum(merenja_df$duzina[ind.od[i]:ind.do[i]])
}

# Kreiranje data.frame-a
merenja_df_sum <- data.frame(od = od, do = do, dh = dh, n = n, duzina = duzina)
```

Све то је сада потребно спојити и од тога направити функцију која ће као резултат давати две табеле **merenja_df** и **merenja_df_sum**:

```{r, eval = FALSE}
merenja <- read.table(file = "D:\\Fakultet\\MASTER_PRVA_GODINA\\Nauka o podacima u R-u\\Vezbe\\Vezba_4\\niv_merenja.xlsx", header = TRUE, sep = ",", stringsAsFactors = FALSE)

nivelman <- function(niv_merenja, reperi){ # ime funkcije je nivelman, a argumenti niv_merenja (ulazna merenja) i reperi (naziv repera)
  
  # kopiramo kod koji smo kreirali ()
  merenja_df <- niv_merenja %>% dplyr::mutate(stanica = factor(rep(1:(dim(niv_merenja)[1]/4), each = 4))) %>% 
    dplyr::group_by(stanica) %>%
    dplyr::summarise(od = as.character(tacka[1]),
                     do = as.character(tacka[2]),
                     dh = ((merenje[1]-merenje[2])+(merenje[4]-merenje[3]))/2,
                     duzina = sum(duzina)/2)
  
  merenja_df <- merenja_df %>% dplyr::mutate(isReperOD = merenja_df$od %in% reperi,
                                             isReperDO = merenja_df$do %in% reperi)
  
  #indeks pozicije "od" repera,
  ind.od <- which(merenja_df$isReperOD == T)
  # indeks pozicije "do" repera
  ind.do <- which(merenja_df$isReperDO == T)  
  
  # broj vis razlika izmedju repera
  ndh = sum(merenja_df$isReperOD)
  
  # Promenljiva koja pokazuje koja merenja pripadaju odredjenom nivelmanskom vlaku
  vlak <- c()
  for(i in 1:ndh){
    vlak <- c(vlak, rep(i, ind.do[i]-(ind.od[i]-1)))
  }
  
  merenja_df$vlak <- factor(vlak) 
  
  
  merenja_df_sum <- merenja_df %>% dplyr::select(od, do, dh, duzina, vlak) %>%
    dplyr::group_by(vlak) %>% 
    dplyr::summarize(od = od[1],
                     do = do[length(vlak)],
                     dh = sum(dh),
                     stanica = length(vlak))
  
  merenja_df <- merenja_df %>% dplyr::select(od, do, dh, duzina)
  
  results <- list(tabela_1 = merenja_df, tabela_2 = merenja_df_sum)
  return(results)
}
```

То је решење када се ради само један влак. Уколико желимо да аутоматизујемо поступак за све влакове потребно је проћи кроз све **sheet**-ове документа, како би обухватили све нивелманске влакове који су мерени. То радимо на следећи начин:

```{r, eval = FALSE}
reperi <- c("B1", "B3", "B4", "B5", "B6", "B7", "B8", "B9", "S1", "S2", "S3", "D1", "H1", "J1", "M1", "P1", "D7", "H7", "N7", "D10", "E10", "I10", "P10", "P13", "L116",    "D19", "G19", "J19", "M19", "P19", "E26", "P26", "D29", "J29", "M29", "P29", "D32", "H32", "D38", "G38", "J38", "M38", "P38", "A11", "A12", "A13", "A14", "A21", "A22", "A23", "A24")

# Putanja ka fajlu (3 nacina)
merenja_path <- "D:\\Fakultet\\MASTER_PRVA_GODINA\\Nauka o podacima u R-u\\Vezbe\\Vezba_4\\niv_merenja.xlsx"

# Nazivi sheet-ova
nazivi_sheets <- merenja_path %>%
  readxl::excel_sheets()

# Ucitavanje svakog sheet-a i smestanje u listu
lista_sheets <- list()
for(i in 1:length(nazivi_sheets)){
  lista_sheets[[i]] <- readxl::read_excel(path = merenja_path, sheet = nazivi_sheets[i])
}
names(lista_sheets) <- nazivi_sheets # postavljanje naziva elemenata liste
# lista_sheets

# Primena funkcije nivelman
lista_nivelman <- list()
for(i in 1:length(lista_sheets)){
  lista_nivelman[[i]] <- nivelman(niv_merenja = lista_sheets[[i]], reperi = reperi)
}
```

Финиш задатка представља убацивање мерења и влакова у две велике табеле које ће садржати све сумиране податке:

```{r, eval = FALSE}
# Visinske razlike po stanici - Tabela 1
tabela_1 <- data.frame()
for(i in 1:length(lista_nivelman)){
  tabela_1 <- rbind(tabela_1, lista_nivelman[[i]][[1]])
}
# tabela_1

# Visinske razlike od repera do repera - Tabela 2
tabela_2 <- data.frame()
for(i in 1:length(lista_nivelman)){
  tabela_2 <- rbind(tabela_2, lista_nivelman[[i]][[2]])
}
# tabela_2
```

