---
title: "Rešenje zadatka"
author: "Vojkan Milijašević"
date: "12/7/2020"
output:
  html_document:
    theme: united
    toc: true
    toc_float: true
    number_sections: true
---
# Princip rešavanja zadatka

Na osnovu dobijenih podataka (`niv_merenja.xlsx`) izvršeno je sledeće:

* Učitavanje Excel fajla
* Primena funkcije `nivelman` na svaki nivelmanski vlak
* Kreiranje sumarnih tabela `tabela1sve` (koja se odnosi na merenja na stanici) i `tabela2sve` (koja se odnosi na merenja od repera do repera)

# Učitavanje Excel fajla

Excel fajl `niv_merenja` je organizovan tako da su merenja u pojedinačnim vlakovima smeštena u odvojenim sheet-ovima. Ovde će biti prikazana dva načina učitavanja tog fajla:

1. Učitavanje Excel fajla pomoću `purrr` paketa
2. Učitavanje Excel fajla pomoću `rio` paketa

Zbog potreba u ovom zadatku za `purrr` paketom i drugim paketima koji su sastavni deo kolekcije paketa `tidyverse` izvršeno je učitavanje kolekcije paketa tidyverse.
Takođe, za potrebe zadatka izvršeno je učitavanje paketa `readxl` i `rio`.

```{r , include = FALSE}
library(tidyverse)
library(readxl)
library(rio)
```

## Učitavanje Excel fajla pomoću `purrr` paketa

Za potrebe rešavanja ovog zadatka, ovaj pristup nije korišćen, te će u nastavku biti prezentovan kao moguća opcija.

Potrebno je definisati promenljivu koja predstavlja putanju do Excel fajla sa podacima.

```{r , eval = FALSE}
putanja <- ".../niv_merenja.xlsx"
```

Zatim se vrši kreiranje liste (`lista1`) u kojoj će svaki član liste biti jedna tabela (jedan excel sheet, odnosno jedan nivelmanski vlak).

```{r , eval = FALSE}
lista1 <- putanja %>%
  readxl::excel_sheets() %>%
  purrr::set_names() %>%
  purrr::map(readxl::read_excel, path = putanja)
```

Obratiti pažnju na funkciju **map** iz paketa `purrr`. Više o toj funkciji možete pogledati na sajtu tidyverse paketa, konkretno u delu koji je posvećen [readxl](https://readxl.tidyverse.org/articles/articles/readxl-workflows.html#iterate-over-multiple-worksheets-in-a-workbook) paketu.    

## Učitavanje Excel fajla pomoću `rio` paketa

Pomoću ovog paketa, korišćenjem funkcije **import_list** izvršeno je kreiranje liste (`lista1`) u kojoj je svaki član liste jedna tabela (jedan excel sheet, odnosno jedan nivelmanski vlak).

```{r , eval = FALSE}
lista1 <- rio::import_list(".../niv_merenja.xlsx")
```

```{r ucitavanje_xlsx, include = FALSE}
lista1 <- rio::import_list("E:/GRF/Master akademske studije/Semestar 1/Nauka o podacima u R-u/4. cas (18.11.2020.)/Predavanja i vezbe/Materijal/niv_merenja.xlsx")
```

# Primena funkcije `nivelman` na svaki nivelmanski vlak

Definišu se reperi u mreži:

```{r }
reperi <- c("B1", "B3", "B4", "B5", "B6", "B7", "B8", "B9", "S1", "S2", "S3", "D1", "H1", "J1", "M1", "P1", "D7", "H7", "N7", "D10", "E10", "I10", "P10", "P13", "L116", "D19", "G19", "J19", "M19", "P19", "E26", "P26", "D29", "J29", "M29", "P29", "D32", "H32", "D38", "G38", "J38", "M38", "P38", "A11", "A12", "A13", "A14", "A21", "A22", "A23", "A24")
```

Zatim se vrši kreiranje prazne liste `lista2`.

```{r , include = FALSE}
lista2 <- list()
```

Posle toga se kroz **for** petlju vrši primenjivanje funkcije `nivelman` na svaki član (na svaku tabelu) u listi `lista1` i vrši ubacivanje dobijenih rezultata u novu listu `lista2`.

```{r funkcija_nivelman, include = FALSE}
#Učitava se paket "magrittr" jer se u funkciji koristi operator "%<>%" iz tog paketa 
library(magrittr)

nivelman <- function(merenja, reperi) {
  #Vraca listu koju cine dve tabele. Prva tabela sadrzi visinske razlike po stanici. Druga tabela sadrzi visinske razlike od repera do repera.
  #Argument "merenja" zahteva tabelu koja treba da sadrzi kolone (tacka, merenje, duzina) sa odgovarajuce pridruzenim vrednostima.
  #Argument "reperi" zahteva vektor repera koji se nalaze u mrezi. 
  
  #TABELA1
  tabela1 <- merenja %>%
    dplyr::mutate(koeficijent1 = rep(1:4, dim(merenja)[1]/4)) %>%
    dplyr::summarize(od = tacka[koeficijent1 == 1],
                     do = tacka[koeficijent1 == 2],
                     dh = (merenje[koeficijent1 == 1] - merenje[koeficijent1 == 2] + merenje[koeficijent1 == 4] - merenje[koeficijent1 ==3])/2,
                     duzina = (duzina[koeficijent1 == 1] + duzina[koeficijent1 == 2] + duzina[koeficijent1 == 3] + duzina[koeficijent1 == 4])/2)
  
  #TABELA2
  tabela1 %<>%
    dplyr::mutate(koeficijent2 = NA)
  
  #Promenljiva "brojac" kroz for petlju dodeljuje vrednosti koloni "koeficijent2".
  #Nakon izvrsene for petlje, promenljiva "brojac" predstavlja broj nivelmanskih vlakova.
  brojac <- 0
  for(i in 1:dim(tabela1)[1]) {
    if (tabela1$od[i] %in% reperi) {
      (brojac <- brojac + 1) & (tabela1$koeficijent2[i] <- brojac)
    } else {
      tabela1$koeficijent2[i] <- brojac
    }
  }
  
  brojvlakova <- brojac
  
  tabela2 <- tabela1 %>%
    dplyr::group_by(koeficijent2) %>%
    dplyr::summarize(od = od[1],
                     do = do[length(do)],
                     dh = sum(dh),
                     n = length(koeficijent2),
                     duzina = sum(duzina)) %>%
    dplyr::select(od, do, dh, n, duzina) %>%
    as.data.frame()
  
  tabela1 <- tabela1 %>%
    dplyr::select(od, do, dh, duzina)
  
  rezultat <- list(tabela1 = tabela1, tabela2 = tabela2)
  return(rezultat)
}
```

```{r , message = FALSE}
for(i in 1:length(lista1)) {
  lista2[[i]] <- nivelman(lista1[[i]], reperi)
  }
```

Svaki član u listi `lista2` će se sastojati od liste koja sadrzi dva člana (dve tabele) (`tabela1` - odnosi se na merenja na stanici u okviru nivelmanskog vlaka i `tabela2` - odnosi se na merenja od repera do repera u okviru nivelmanskog vlaka) koje su rezultat primene funkcije nivelman.

Zatim je izvršen grafički prikaz prvog člana liste `lista2` (to jest prvog nivelmanskog vlaka) i to tabele `tabela1`:

```{r , include = FALSE}
#"Hvatanje" tabele "tabela1" iz prvog člana liste "lista2" i kreiranje pomoćne tabele #"tabelica1". Ako postoji potreba za drugim tabelama/članovima, potrebno je samo promeniti #indeks(e).
tabelica1 <- lista2[[1]][[1]]

#Kreiranje prazne tabele "tabelica2" koja će nakon popunjavanja služiti za kreiranje #grafika. 
tabelica2 <- data.frame(tacke = rep(NA, (dim(tabelica1)[1]+1)), 
                        duzina = rep(NA, (dim(tabelica1)[1]+1)),
                        dh = rep(NA, (dim(tabelica1)[1])+1))

#Popunjavanje tabele "tabelica2"
for(i in 1:dim(tabelica1)[1]) {
  tabelica2$tacke[i] = tabelica1$od[i]
}
tabelica2$tacke[dim(tabelica2)[1]] = tabelica2$tacke[1]

tabelica2$duzina[1] = 0
tabelica2$dh[1] = 0
for(i in 2:dim(tabelica2)[1]) {
  tabelica2$duzina[i] = tabelica2$duzina[i-1] + tabelica1$duzina[i-1]
  tabelica2$dh[i] = tabelica2$dh[i-1] + tabelica1$dh[i-1]
}

#Kreiranje tabele "tabelica3" potrebne za postavljanje anotacija (za označavanje repera na grafiku)
tabelica3 <- tabelica2 %>%
  dplyr::filter(tacke %in% reperi)
```

```{r grafik, echo = FALSE}
library(ggrepel)
ggplot2::ggplot(tabelica2, aes(x = duzina, y = dh)) +
  geom_line() +
  ggrepel::geom_label_repel(data = tabelica3, aes(label = tacke))
```

# Kreiranje tabela `tabela1sve` i `tabela2sve`

Nakon izvršenih koraka, potrebno je: 

* Spojiti dobijene tabele `tabela1` iz liste `lista2` kako bi se dobila sumarna tabela `tabela1sve` (koja se odnosi na merenja na stanici) 
* Spojiti dobijene tabele (`tabela2`) iz liste `lista2` kako bi se dobila sumarna tabela `tabela2sve` (koja se odnosi na merenja od repera do repera).

Najpre se vrši kreiranje praznih tabela `tabela1sve` i `tabela2sve`.

```{r , include = FALSE}
tabela1sve <- data.frame()
tabela2sve <- data.frame()
```

Nakon toga, vrši se potrebno spajanje kroz **for** petlju i korišćenjem funkcije **rbind**.

```{r}
for(i in 1:length(lista2)) {
  tabela1sve <- rbind(tabela1sve, lista2[[i]][[1]])
  tabela2sve <- rbind(tabela2sve, lista2[[i]][[2]])
}
```

Prikaz prvih 10 redova tabele `tabela1sve`:

```{r , echo = FALSE}
#Učitavanje paketa "knitr"
library(knitr)

knitr::kable(
  tabela1sve[1:10, ],
  caption = "tabela1sve (prvih 10 redova)"
)
```

Prikaz prvih 10 redova tabele `tabela2sve`:

```{r , echo = FALSE}
knitr::kable(
  tabela2sve[1:10, ],
  caption = "tabela2sve (prvih 10 redova)"
)
```