---
title: "Zadatak"
author: "Milutin Pejović"
date: "`r format(Sys.time(), '%d %B %Y')`"
output:
  html_document:
      keep_md: true
      theme: "simplex"
      toc: true
      highlight: tango
      toc_depth: 5
      toc_float: true
      fig_caption: yes

---

```{r echo = FALSE, message=FALSE}
library(tidyverse)
library(magrittr)
library(DT)
library(ggplot2)
library(remedy)
library(here)
library(ggplot2)
```


```{r include = FALSE}
# source("./bin/chunk-options.R")
```



<style>
body {
text-align: justify}
</style>

# O podacima
Podaci obuhvataju rezultate procesiranja tri GPS vektora koji se sustiču u tački stabilizovanoj na klizištu Umka. Druge tačke ovih vektora nalaze se u Beogradu, Indjiji i Grockoj. Rezultati procesiranja vektora dobijeni su iz softvera `Leica Spider` i odnose se na interval od 12h i 24h. To znači da je na svakih 12h i 24h zapisan jedan rezultat procesiranja vektora. Rezultati su zapisani u tekstualnom fajlu sa ekstenzijom `.rtl`. Pojedinačne informacije u okviru jednog rezultata su odvojene zarezom (`","`)


## Leica proprietary Definition

A NMEA-like format for transmission of geographic coordinates, coordinate quality and variance-covariance information.

```{r echo = FALSE}
data.frame(
  Format = c("$GPLMM",	"hhmmss.ss" ,	"mmddyy" ,	"llll.ll" ,	"a",	"yyyyy.yy" ,	"a",	"x",	"xx" ,	"x.x" ,	"x.x" ,	"M",	"x.x" ,	"x.x" ,	"x.x" ,	"x.x" ,	"x.x" ,	"x.x" ,	"x.x",	"x.x",	"* hh", "<CR>",	"<LF>"), 
  Content = c("Header",
"UTC of Position Fix",
"UTC date",
"Latitude",
"Hemisphere “N”/“S”",
"Longitude",
"  “E”/“W”",
"GPS Quality Indicator",
"Number of Satellites in Use",
"Coordinate Quality",
"Antenna altitude above/below mean sea level",
"Units of altitude meters (fixed text “M”)",
"GDOP",
"A posteriori variance factor. Show to 4 decimal places.",
"Element C11 from the co-factor matrix. Shown to 4 decimal places, in metres. Corresponds to the latitude component. ",
"Element C12 from the co-factor matrix. Shown to 4 decimal places, in metres.",
"Element C13 from the co-factor matrix. Shown to 4 decimal places, in metres.",
"Element C22 from the co-factor matrix. Shown to 4 decimal places, in metres. Corresponds to the longitude component.",
"Element C23 from the co-factor matrix. Shown to 4 decimal places, in metres.",
"Element C33 from the co-factor matrix. Shown to 4 decimal places, in metres. Corresponds to the height component. ",
"Checksum",
"Carriage Return",
" Line Feed"
)) %>%
  datatable(., rownames = FALSE, options = list(pageLength = 23, scrollY=T) )
                         
```

GPS Quality Indicator

* 0 = fix not available or invalid.
* 1 = No Realtime position, navigation fix.
* 2 = Realtime position, ambiguities not fixed.
* 3 = Realtime position, ambiguities fixed.
* 5 = Realtime position, float ambiguities.

# Učitavanje podataka iz fajla

## Radni direktorijum

Radni direktorijum je folder na vašem računaru koji se smatra *važećim* prilikom učitavanja i kreiranja fajlova iz `R`-a, ukoliko se striktno ne navede putanja do nekog drugog foldera. Definisanje radnog direktorijuma vrši se komandom `setwd()`.

Na primer:
```{r eval = FALSE}
getwd() # vraća putanju do radnog direktorijuma

setwd("C:/R_projects/Nauka_R/test")
```

<style>
div.blue { background-color:#e6f0ff; border-radius: 5px; padding: 20px;}
</style>
<div class = "blue">
Ukoliko je definisan `R` projekat, prilikom pokretanja projekta, `root` folder projekta se smatra radnim direktorijumom.
</div>

Putanja do drugog direktorijuma se može zadavati i relativno u odnosu na definisani radni direktnorijum.

```javascript
getwd()
[1] "C:/Users/Uwe/Documents/Rdevel/coverage"
setwd("../stackoverflow/")   # .. znači idi jedan nivo/direktorijum više
getwd()
[1] "C:/Users/Uwe/Documents/Rdevel/stackoverflow"
setwd("../..")   # znači idi dva nivoa/direktorijuma više
getwd()
[1] "C:/Users/Uwe/Documents"
```

ili

```javascript
getwd()
[1] "C:/Users/Uwe/Documents"
setwd("./Rdevel/")   # . označava trenutni direktorijum
getwd()
[1] "C:/Users/Uwe/Documents/Rdevel""
```


> ### R paket `here`
> R paket `here` je namnjen navodjenju putanja unutar jednog direktorijuma u kojem ne kreiran `R` projekat **projektni** direktorijum. On omogućava kreiranje putanja koje su nezavisne od naziva foldera koji se mogu razlikovati od korisnika do korisnika, već navodi autora projekta da struktuira projektni folder i da pomoću komande `here` navodi funkcije koje zahtevaju putanje do fajlova. Veoma koristan tekst na tu temu se nalazi na sledećem linku [Project-Oriented Workflow](https://www.tidyverse.org/blog/2017/12/workflow-vs-script/).
> 
> ```{r eval = TRUE}
> # install.packages("here")
> library(here)
> here()
> ```
> 
> Pomoću paketa `here` mogu se kreirati relativne putanje jednostavnom sintaksom.
> 
> ```{r}
> here("data")
> ```
> 



## Učitavanje podataka

### Pregledavanje sadržaja direktorijuma
Pregledavanje postojećih fajlova u radnom direktorijumu može se izvršiti komandom `list.files`. Medjutim, ukoliko se želi pogledati neki pod-direktorijum mora se dodati tačna putanja (koja može biti i relativna u odnosu na radni direktorijum)
```{r}
list.files()
```

```{r}
list.files(here("data"))
```


Postoji familija `R` funkcija namenjenih učitavanju tabelarnih podataka iz fajla. Osnovna funcija je `read.table`. Kao rezultat učitavanja dobija se  `data.frame`. 

```javascript
read.table(file, header = FALSE, sep = "", quote = "\"'",
           dec = ".", numerals = c("allow.loss", "warn.loss", "no.loss"),
           row.names, col.names, as.is = !stringsAsFactors,
           na.strings = "NA", colClasses = NA, nrows = -1,
           skip = 0, check.names = TRUE, fill = !blank.lines.skip,
           strip.white = FALSE, blank.lines.skip = TRUE,
           comment.char = "#",
           allowEscapes = FALSE, flush = FALSE,
           stringsAsFactors = default.stringsAsFactors(),
           fileEncoding = "", encoding = "unknown", text, skipNul = FALSE)
```



```{r include = TRUE, eval = FALSE}
umka.data <- list.files(here::here("data","Umka_BG_12h"))

umka.1 <- read.table(here::here("data", "Umka_BG_12h", umka.data[7]), sep = ",")

str(umka.1)

head(umka.1, 2) # Prve dve vrste
tail(umka.1, 3) # Poslednje tri vrste
 
umka.names <- c("header", "UTC_fix", "UTC_date", "latitude", "hemisphere", "longitude", "E/W", "GPS_quality", "n_satellites", "coord_quality", "antenna_altitude", "Altitude_units", "GDOP", "variance_factor", "C11", "C12", "C13", "C22", "C23", "C33")

names(umka.1) <- umka.names

str(umka.1)
```


> ### Zadatak 1
>
> - Pregledati sadržaj foldera `data/Umka_BG_12h`
> - Učitati sedmi fajl iz foldera `data/Umka_BG_12h` i pregledati strukturu učitanih podataka. 
> - Pregledati prve dve i poslednje tri vrste u tabeli učitanih podatka.
> - Kreirati vektor sa imenima kolona ("header", "UTC_fix", "UTC_date", "latitude", "hemisphere", "longitude", "E/W", "GPS_quality", "n_satellites", "coord_quality", "antenna_altitude", "Altitude_units", "GDOP", "variance_factor", "C11", "C12", "C13", "C22", "C23", "C33")
> - Dodeliti imena kolonama nakon učitavanja
> - Dodeliti imena kolonama prilikom učitavanja.
>
> > #### Rešenje za Zadatak 1
> >
> > ```{r eval = FALSE}
> > umka.data <- list.files(here::here("data"))
> > 
> > umka.1 <- read.table(here::here("data", umka.data[4]), sep = ",")
> > 
> > str(umka.1)
> > 
> > head(umka.1, 2) # Prve dve vrste
> > tail(umka.1, 3) # Poslednje tri vrste
> > 
> > umka.names <- c("header", "UTC_fix", "UTC_date", "latitude", "hemisphere", "longitude", "E/W", "GPS_quality", "n_satellites", "coord_quality", "antenna_altitude", "Altitude_units", "GDOP", "variance_factor", "C11", "C12", "C13", "C22", "C23", "C33")
> > 
> > names(umka.1) <- umka.names
> > 
> > str(umka.1)
> >```
>


## Pregledavanje podataka

```{r include = FALSE, eval = TRUE}
umka.data <- list.files(here::here("data"))
umka.1 <- read.table(here::here("data", umka.data[4]), sep = ",")
umka.names <- c("header", "UTC_fix", "UTC_date", "latitude", "hemisphere", "longitude", "E/W", "GPS_quality", "n_satellites", "coord_quality", "antenna_altitude", "Altitude_units", "GDOP", "variance_factor", "C11", "C12", "C13", "C22", "C23", "C33")
names(umka.1) <- umka.names
```



```{r eval = FALSE}
class(umka.1) # Uvid u klasu objekta umka.1

dim(umka.1) # Uvid u dimenzije objekta umka.1

complete.cases(umka.1) # Proverava da li u vrstama ima NA vrednosti

is.na(umka.1) # Proverava svaku vrednlost
```

```{r include = FALSE}
umka.data.list <- list()                                                   # 1. output
for(i in 1:length(umka.data)){                                             # 2. sequence
  umka.data.list[[i]] <- read.table(here("data", umka.data[i]), sep = ",") # 3. body
}

str(umka.data.list)

umka.data.list[[3]]

lapply(umka.data.list, dim)

for(i in 1:length(umka.data.list)){
  names(umka.data.list[[i]]) <- umka.names
}


umka12 <- rbind(umka.data.list[[1]], umka.data.list[[2]])

umka.df <- data.frame()

for(i in 1:length(umka.data.list)){
  umka.df <- rbind(umka.df, umka.data.list[[i]])
}

dim(umka.df)

umka.df$high_GDOP <- umka.df$GDOP > 2.6

umka.df[umka.df$high_GDOP, "GPS_quality"]

```


> ### Zadatak 2
>
> - Učitati sve fajlove iz foldera `data` korišćenjem petlje `for`. (Fajlove učitati kao elemente liste)
> - Pregledati treći član liste
> - Proveriti dimenzije svih elemenata liste.
> - Dodeliti imena (umka.names) svakom elementu liste
> - Spojiti dva elementa liste u jedan `data.frame`
> - Spojiti sve elemente liste u jedan `data.frame` koristeći petlju `for`.
> - kreirati novu kolonu `high_GDOP` koja sadrži logički podatak da li je `GDOP` veci od 2.7.
> - Pregledati vrednosti kolone `GPS_quality` za vrednosti u kojima je kolona `high_GDOP` `TRUE`.
>
> > #### Rešenje zadatka 2
> > ```{r eval = FALSE}
> > # Za potrebe učitavanja više fajlova, koristićemo petlju `for`. Svaka petlja `for` se sastoji iz tri komponente: rezultat (output), sekvenca (sequence), telo (body).
> > umka.data.list <- list()                                                   # 1. output
> > for(i in 1:length(umka.data)){                                             # 2. sequence
> >   umka.data.list[[i]] <- read.table(here("data", umka.data[i]), sep = ",") # 3. body
> > }
> > 
> > str(umka.data.list)
> > 
> > umka.data.list[[3]]
> > 
> > lapply(umka.data.list, dim)
> > 
> > for(i in 1:length(umka.data.list)){
> >   names(umka.data.list[[i]]) <- umka.names
> > }
> > 
> > 
> > umka12 <- rbind(umka.data.list[[1]], umka.data.list[[2]])
> > 
> > umka.df <- data.frame()
> > 
> > for(i in 1:length(umka.data.list)){
> >   umka.df <- rbind(umka.df, umka.data.list[[i]])
> > }
> > 
> > do.call(rbind, umka.data.list) # ?do.call
> > 
> > dim(umka.df)
> > 
> > umka.df$high_GDOP <- umka.df$GDOP > 2.6
> > 
> > umka.df[umka.df$high_GDOP, "GPS_quality"]
> > 
> > ```
>


# Datum i vreme

Podaci o vremenskom datumu u `R`-u su predstavljeni kao broj dana od 1970-01-01, podrazumevajući negativne vrednosti za prethodne datume.

```{r}
Sys.Date( ) # vraća trenutni datum

as.numeric(Sys.Date()) # konverzija u numeric - broj dana od 01-01-1970

date() # vraća trenutni datum i vreme
```

Korišćenjem komande `format`,  vremenski podatak može biti prikazan u različim formatima.

```{r}
today <- Sys.Date()
format(today, format="%B %d %Y")
```

|Simbol  | Značenje  	              | Primer  |
|--------|--------------------------|---------|
|%d 	   | Dan u mesecu    (0-31) 	| 01-31   |
|%a      | Dan u nedelji (skraćeno) | Mon     |
|%A 		 | Dan u nedelji          	|	Monday  |
|%m 	   | Mesec (00-12) 	          | 00-12   |
|%b      | Mesec (skraćeno )        | Jan     |
|%B      | Mesec                    | January |
|%y      | Godina (dvocifrena)      | 07      |
|%Y      | Godina (četvorocifrena)  | 2007    |

## Konverzija teksta u datum

Za konverziju tekstualnog zapisa datuma u datumski podatak, može se koristiti komanda `as.Date( )`.

```{r}
mydates <- as.Date(c("2007-06-22", "2004-02-13"))

class(mydates)

days <- mydates[1] - mydates[2] # proteklo vreme izmedju dva datuma u danima.

```

Parametar `format` omogućava preciznije opisivanje zapisa u cilju tačnog parsiranja teksta.

```{r}
strDates <- c("01/05/1965", "08/16/1975")
dates <- as.Date(strDates, format = "%m/%d/%Y")

# Podrazumevani format je yyyy-mm-dd

```



```{r include = FALSE, eval = TRUE}
# UTC_date kolona ima format mmddyy
umka.df$UTC_date

# Da bi se konvertovala u datum mora se opisati format

# Ali prethodno mora biti konvertovana u tekstualni podatak
typeof(umka.df$UTC_date)

umka.df$UTC_date <- as.character(umka.df$UTC_date)

# Pojavljuje se drugi problem, neki zapisi imaju 5 karaktera: Jedan za mesece, dva za dane, dva za godine.

# Napraviti logicki vektor identifikuje vrste koje imaju 5 karaktera.
five_char <- nchar(umka.df$UTC_date) == 5

# Iskoristiti tu kolonu u selekciji i konverziji zapisa u 6-to karakterni
# Potrebno je dodati nulu ispred jednocifrenih meseci
# Komanda `paste` je iskorišćena za kreiranje tekstualnog podatka

umka.df$UTC_date[five_char] <- paste(0, umka.df$UTC_date[five_char], sep = "")

# Na kraju konverzija u datum se može uraditi komandom `as.Date()`

umka.df$UTC_date <- as.Date(umka.df$UTC_date, format = "%m%d%y")
```



> ### Zadatak 3
>
> - Pregledati kolonu `UTC_date` i utvrditi `tip` podatka
> - Utvrditi problem i predloziti način konverzije
> - Kreirati funkciju koja transformise `UTC_date` kolonu u vremenski podatak.
> - Sačuvati kreiranu funkciju u posebnom fajlu i učitati je komandom `source`.
> - učitati imena baznih tačaka (Beograd, Umka, Indjija) iz `excel` fajla i selektovati odgovarajuću tačku
> - Kreirati nove kolone koje sadrže koordinate bazne tačke
> - ....
> - ....
>
> > #### Rešenje zadatka 3
> > ```{r eval = FALSE}
> > # UTC_date kolona ima format mmddyy
> > umka.df$UTC_date
> > 
> > # Da bi se konvertovala u datum mora se opisati format
> > 
> > # Ali prethodno mora biti konvertovana u tekstualni podatak
> > typeof(umka.df$UTC_date)
> > 
> > umka.df$UTC_date <- as.character(umka.df$UTC_date)
> > 
> > # Pojavljuje se drugi problem, neki zapisi imaju 5 karaktera: Jedan za mesece, dva za dane, dva za godine.
> > 
> > # Napraviti logicki vektor identifikuje vrste koje imaju 5 karaktera.
> > five_char <- nchar(umka.df$UTC_date) == 5
> > 
> > # Iskoristiti tu kolonu u selekciji i konverziji zapisa u 6-to karakterni
> > # Potrebno je dodati nulu ispred jednocifrenih meseci
> > # Komanda `paste` je iskorišćena za kreiranje tekstualnog podatka
> > 
> > umka.df$UTC_date[five_char] <- paste(0, umka.df$UTC_date[five_char], sep = "")
> > 
> > # Na kraju konverzija u datum se može uraditi komandom `as.Date()`
> > 
> > umka.df$UTC_date <- as.Date(umka.df$UTC_date, format = "%m%d%y")
> > ```
>


```{r include = FALSE}
# Zanimljivo
ggplot(data = umka.df) + geom_point(aes(x = latitude, y = longitude)) + theme_bw()#+ geom_point(aes(x = latitude, y = longitude))
  #geom_count(aes(x = GDOP, y = n_satellites)) #geom_jitter(aes(x = GDOP, y = n_satellites)) + theme_bw()
```

> ### Zadatak 4
> - Kreirati R markdown dokument koji će biti struktuiran po zadacima.

## Vizualizacija podataka

### `base` plot

```{r}
plot(latitude ~ longitude, data = umka.df)
```

Koristei komandu `par` mogu se definisati dodatni parametri izgleda grafika.

+ `pch`: simbol tačke (otvoreni krug je po defaultu)
+ `lty`: simbol linije
+ `lwd`: debljina linije
+ `col`: boja, (moguće je definisati rednim brojem, nazivom ili kodom).
+ `las`: orijentacija naziva osa
+ `bg`: boja pozadine
+ `mar`: margine
+ `oma`: spoljne margine
+ `mfrow`: broj grafika po redu
+ `mfcol`: broj grafika po koloni


### Lattice

```{r}
library(lattice)

xyplot(latitude ~ longitude | GDOP, data = umka.df)



xyplot(longitude  ~ UTC_date,
       data = umka.df,
       type = "l",
       lty = c(1, 2, 2, 1),
       lwd = c(1, 1, 1, 3),
       col.line = c(rep("black",3), "red"))

```

druge funkcije:


+ `xyplot`: scatterplot
+ `bwplot`: box-and-whiskers plots (“boxplots”)
+ `histogram`: histograms
+ `stripplot`: like a boxplot but with actual points
+ `dotplot`: plot dots on “violin strings”
+ `splom`: scatterplot matrix; like pairs in base graphics system
+ `levelplot`, contourplot: for plotting “image” data


### `ggplot2`

`ggplot2` je daleko najpopularnije okruženje za kreiranje grafika. `ggplot2` predstavlja implementaciju poznatog pristupa poznatog po nazivu "The Grammar of Graphics" koji je predstavljen u istoimenoj knjizi autora Leland Wilkinson-a. Ovaj pristup je zasnovan na lejerskoj kompoziciji grafika.
Prema tome, svaki grafik je sastavljen od sledecih komponenti:

+ Layer
  - Data
  - Mapping
  - Statistical transformation (stat)
  - Geometric object (geom)
  - Position adjustment (position)
  - Scale
+ Coordinate system (coord)
+ Faceting (facet)
+ Defaults
  - Data
  - Mapping




```{r}
umka.df %>% count(n_satellites == 45)


ggplot(data = umka.df) + geom_boxplot(mapping = aes(x = as.factor(n_satellites), y = coord_quality))
```


### Vizualizacija raspodele jedne promenljive

#### Kategorijska

Kategorijske promenljive u `R` okruženju se čuvaju kao faktori. Vizualizacija distribucije kategorijske promenljive obično podrazumeva prikaz ukupnog broja pojavljivanja pojedinog nivoa (klase) u okviru faktorske promenljive

#### `histogram`

#### `distribution`

#### `base` plot

#### `Lattice` plot

#### `ggplot` plot


### Vizualizija dve kontinualne promenljive

#### `scatter` plot

#### `line` plot

### Vizualizacija odnosa jedne kategoričke i jedne kontinualne promenljive

### Vizualizacija više promenljivih

### Vizualizacija odnosa

### Kombinacija paketa `dplyr`, `magrittr` i `ggplot`










