---
title: "Uvod u vizualizaciju podataka u R-u - Vežbe"
author: "Petar Bursać, Milutin Pejović"
date: "`r format(Sys.time(), '%d %B %Y')`"
output:
  html_document:
      keep_md: true
      theme: "simplex"
      toc: true
      highlight: tango
      toc_depth: 5
      toc_float: true
      fig_caption: yes

---

```{r echo = FALSE, message=FALSE, warning=FALSE}
# devtools::install_github("thomasp85/ggforce")
library(tidyverse)
library(magrittr)
library(DT)
library(ggplot2)
library(remedy)
library(here)
library(ggplot2)
library(gridExtra)
library(ggpubr)
library(lattice)
library(plotly)
library(ggforce)
library(ggthemes)
library(ggrepel)
```


```{r include = FALSE}
# source("./bin/chunk-options.R")
```


```{r include = FALSE, eval = FALSE}
<style>
body {
text-align: justify}
</style>

```


# Vizualizacija podataka u R-u

Vizualizacija podataka podrazumeva kreiranje različitih vrsta grafika i odnosno prikaza podataka u cilju otkrivanja informacija koje na prvi pogled nisu tako uočljive. `R` ima tri odvojena okruženja za kreiranje grafika, `base`, `Lattice` i `ggplot`. U poslednje vreme `ggplot` je daleko najpopularniji paket i upravo on doprinosi velikoj popularizaciji R-a. Sa druge strane `base` plot nikada neće izaći iz upotrebe medju R korisnicima. Njega odlikuje jednostavnost poziva funkcija. 


## `ggplot2`

`ggplot2` je daleko najpopularnije okruženje za kreiranje grafika. `ggplot2` predstavlja implementaciju poznatog pristupa poznatog po nazivu "The Grammar of Graphics" koji je predstavljen u istoimenoj knjizi autora Leland Wilkinson-a. Ovaj pristup je zasnovan na lejerskoj kompoziciji grafika.

> Zadatak 3:
> + Pokušajte da reprodukujete sledeće grafike:

```{r echo=FALSE, message=FALSE, warning=FALSE}
library(ggpubr)

aa <- ggplot(mpg, aes(x = displ, y = hwy)) +
  geom_point() +
  geom_smooth(se = FALSE)

bb <- ggplot(mpg, aes(x = displ, y = hwy)) +
  geom_smooth(mapping = aes(group = drv), se = FALSE) +
  geom_point()

cc <- ggplot(mpg, aes(x = displ, y = hwy, colour = drv)) +
  geom_point() +
  geom_smooth(se = FALSE)

dd <- ggplot(mpg, aes(x = displ, y = hwy)) +
  geom_point(aes(colour = drv)) +
  geom_smooth(se = FALSE)

ee <- ggplot(mpg, aes(x = displ, y = hwy)) +
  geom_point(aes(colour = drv)) +
  geom_smooth(aes(linetype = drv), se = FALSE)

ff <- ggplot(mpg, aes(x = displ, y = hwy)) +
  geom_point(size = 4, color = "white") +
  geom_point(aes(colour = drv))

figure <- ggarrange(aa, bb, cc, dd, ee, ff,
                    labels = c("A", "B", "C", "D", "E", "F"),
                    ncol = 2, nrow = 3)

figure
```

```{r}
ggplot(data = mpg, aes(x = displ, y = hwy)) +
  geom_point() +
  geom_smooth(se = FALSE) # se - confidence interval 
```


```{r}
ggplot(data = mpg, aes(x = displ, y = hwy)) +
  geom_point()+
  geom_smooth(mapping = aes(group = drv), se = FALSE)  # f = front-wheel drive, r = rear wheel drive, 4 = 4wd
   
# grupisanje po vrednosti kategoričke promenljive - atribut drv
```

```{r}
ggplot(data = mpg, aes(x = displ, y = hwy)) +
  geom_smooth(mapping = aes(colour = drv), se = FALSE) +   
  geom_point(mapping = aes(colour = drv))

# ILI 

ggplot(data = mpg, aes(x = displ, y = hwy, colour = drv)) +
  geom_point() +
  geom_smooth(se = FALSE)

```

```{r}
ggplot(data = mpg, aes(x = displ, y = hwy)) +
  geom_point(aes(colour = drv)) +
  geom_smooth(se = FALSE)
```

```{r}
ggplot(data = mpg, aes(x = displ, y = hwy)) +
  geom_point(aes(colour = drv)) +
  geom_smooth(aes(linetype = drv), se = FALSE)
```
```{r}
ggplot()+
  geom_point(data = mpg, aes(x = displ, y = hwy, colour = drv))+
  geom_smooth(dat = mpg, aes(x = displ, y = hwy, linetype = drv), se = FALSE)
```



```{r}
ggplot(data = mpg, mapping = aes(x = displ, y = hwy)) +
  geom_point(size = 4, color = "white") +
  geom_point(aes(colour = drv))

```


## Grafik kao alat komunikacije

Nauka o podacima u R-u, Čas vežbi, 02-12-2020 


U okviru ovog dela fokus je na mogućnostima ggplot2 paketa u cilju kreiranja kvalitetnih grafika i dodavanja neophodnih elemenata. Elementi grafika koji su neophodni kako bi kreirali dobar grafik, koji krajnjem korisniku nudi pravi uvid u podatke i nije dvosmislen, odnosi se na oznake koje svaki grafik treba da ima, anotacije, razmeru osa, legendu, temu i čuvanje grafika u visokoj rezolciji. 

### Oznake grafika

Pre svega dobar grafik mora imati naslov koji verno opisuje podatke (title), a opciono i podnaslov (subtitle), komentar (caption) i nazive po osama (xlab, ylab).

```{r}
ggplot(data = mpg, aes(x = displ, y = hwy)) +
  geom_point(aes(color = class)) +
  geom_smooth(se = FALSE) +
  labs(title = "Fuel efficiency generally decreases with engine size")
```


```{r}
ggplot(dat = mpg, aes(x = displ, y = hwy)) +
  geom_point(aes(color = class)) +
  geom_smooth(se = FALSE) +
  labs(
    title = "Fuel efficiency generally decreases with engine size",
    subtitle = "Two seaters (sports cars) are an exception because of their light weight",
    caption = "Data from fueleconomy.gov"
  )

```


```{r}
ggplot(mpg, aes(displ, hwy)) +
  geom_point(aes(color = class)) +
  geom_smooth(se = FALSE) +
  labs(
    title = "Fuel efficiency generally decreases with engine size",
    subtitle = "Two seaters (sports cars) are an exception because of their light weight",
    caption = "Data from fueleconomy.gov", 
    x = "Engine displacement [litres]",
    y = "Highway miles per gallon", 
    tag = "1."
  )

ggplot(mpg, aes(displ, hwy)) +
  geom_point(aes(color = class)) +
  geom_smooth(se = FALSE)+
  ggtitle("Fuel efficiency generally decreases with engine size")+
  xlab("Engine displacement [litres]")+
  ylab("Highway miles per gallon")



```


### Anotacije

Kao što je bitno da imamo generalno naslov i podnaslov, kao i nazive osa čime definišemo glavne komponente grafika, isto tako je ponekad korisno da postavimo anotacije - označimo merene vrednosti ili grupe merenih vrednosti na grafiku.

```{r}
# pull out the most efficient car in each class with dplyr, and then label it on the plot

best_in_class <- mpg %>%
  dplyr::group_by(class) %>%
  dplyr::filter(row_number(desc(hwy)) == 1)


aa <- mpg %>%
  dplyr::group_by(class) %>%
  dplyr::arrange(desc(hwy)) %>%
  dplyr::filter(row_number(hwy) == 1)


desc(mpg$hwy)


best_in_class

ggplot()+
  geom_point(data = best_in_class, mapping = aes(x = displ, y = hwy))

ggplot(data = mpg, mapping =  aes(displ, hwy)) +
  geom_point(aes(colour = class)) +
  geom_text(data = best_in_class, aes(x = displ, y = hwy, label = manufacturer))

```


```{r}
ggplot(mpg, aes(displ, hwy)) +
  geom_point(aes(colour = class)) +
  geom_label(data = best_in_class, mapping = aes(label = model), nudge_y = 2, alpha = 0.5)
```


Da ne bi imali preklapanja u anotacijama, možemo korstiti paket ggrepel. Paket automatski pomera anotacije kako se ne bi preklapale.

```{r}
ggplot(data = mpg, mapping =  aes(x = displ, y = hwy)) +
  geom_point(aes(colour = class)) +
  geom_point(data = best_in_class, size = 4, shape = 3) +
  ggrepel::geom_label_repel(data = best_in_class, aes(label = model))
```

Ako želimo da postavimo anotacije po grupama - klasama, to možemo uraditi na sledeći način.

```{r}
class_avg <- mpg %>%
  dplyr::group_by(class) %>%
  dplyr::summarise(
    displ = median(displ),
    hwy = median(hwy)
  )
class_avg
```

```{r}

ggplot(data = mpg, mapping = aes(x = displ, y = hwy, colour = class))+
  geom_point()+
  ggrepel::geom_label_repel(data = class_avg, mapping = aes(x = displ, y = hwy, label = class))

ggplot(mpg, aes(displ, hwy, colour = class)) +
  ggrepel::geom_label_repel(aes(label = class),
    data = class_avg,
    size = 6,
    label.size = 0,
    segment.color = NA
  ) +
  geom_point() +
  theme(legend.position = "none")
```

### Razmera

Razmerom se definiše odnos osa na grafiku, razmera pojedinačnih osa, kao i razmak između vrednosti nanteih na osama grafika. Po default-u ggplot definiše sam razmeru osa, koju naravno može i korisnik definisati.

```{r}
ggplot(mpg, aes(displ, hwy)) +
  geom_point(aes(colour = class)) +
  scale_x_continuous() +
  scale_y_continuous() +
  scale_colour_discrete()
```

```{r}
mpg$hwy
summary(mpg$hwy)

ggplot(mpg, aes(displ, hwy)) +
  geom_point() +
  scale_y_continuous(breaks = seq(10, 45, by = 5))


```
```{r}
ggplot(data = mpg, mapping = aes(displ, hwy)) +
  geom_point(aes(color = class)) +
  geom_smooth() +
  coord_cartesian(xlim = c(5, 7), ylim = c(10, 30))

# U čemu je razlika?

mpg %>%
  dplyr::filter(displ >= 5, displ <= 7, hwy >= 10, hwy <= 30) %>%
  ggplot(., aes(displ, hwy)) +
  geom_point(aes(color = class)) +
  geom_smooth()

```


### Legenda

https://www.datanovia.com/en/blog/ggplot-legend-title-position-and-labels/

```{r}
base <- ggplot(mpg, aes(displ, hwy)) +
  geom_point(aes(colour = class))+
  labs(colour = "Class of cars")
  

base + 
  theme(legend.position = "left")


base + theme(legend.position = "top")
base + theme(legend.position = "bottom")
base + theme(legend.position = "right")

base + theme(legend.position = "none")

```

+theme(legend.position = "none") - na ovaj način ne prikazujemo legendu podataka

Isto tako kao što definišemo razmeru osa, odnos boja kojima prikazujemo podatke je bitan i često imamo predefinisane klase boja kojima želimo da prikažemo podake. Postoje i paketi kojima možemo da kreiramo paletu boja po želji, kako za kontinualne tako i za diskretne podatke.

```{r}
ggplot(mpg, aes(displ, hwy)) +
  geom_point(aes(color = drv))

ggplot(mpg, aes(displ, hwy)) +
  geom_point(aes(color = drv)) +
  scale_colour_brewer(palette = "Set3")

ggplot(mpg, aes(displ, hwy)) +
  geom_point(aes(color = drv)) +
  scale_colour_manual(values = c("red", "blue", "purple"))

```

paket "viridis" nudi veoma kvalitetne palete boja, pre svega za kontinualne podatke.

```{r}
df <- tibble(
  x = rnorm(10000),
  y = rnorm(10000)
)
ggplot(df, aes(x, y)) +
  geom_hex() +
  coord_fixed()

ggplot(df, aes(x, y)) +
  geom_hex() +
  viridis::scale_fill_viridis(option = "D") +
  coord_fixed()

ggplot(df, aes(x, y)) +
  geom_hex() +
  viridis::scale_fill_viridis(option = "B") +
  coord_fixed()

```

### Tema

Bitan element kreiranja grafika je tema, putem koje se definišu parametri i elemnti grafika koji ne sadrže podatke.

Pogledati: https://github.com/jrnold/ggthemes

```{r}
ggplot(mpg, aes(displ, hwy)) +
  geom_point(aes(color = class)) +
  geom_smooth(se = FALSE) +
  theme_bw()+
  theme(legend.position = "bottom")
  
```

### Čuvanje grafika

Grafik čuvamo komandom ggsave, u okviru koje se definišu parametri plot - promenljiva koja sadrži grafik, filename - putanja ka izlaznom fajlu, width - širina grafika, height - visina grafika, units - jedinice u kojima je izražena širina i visina, device - format podataka, dpi - "dots per inch" rezolucija, kvalitet grafika.

```{r eval = FALSE}
graf1 <- ggplot(mpg, aes(displ, hwy)) +
  geom_point(aes(color = class)) +
  geom_smooth(se = FALSE) +
  theme_bw()

ggsave(plot = graf1, 
       filename = "D:/R_projects/Nauka_R/Slides/R/graf1.pdf", 
       units = "cm",
       width = 20, 
       height = 15, 
       device = "pdf", 
       dpi = 600)
```